【裁判字號】    96,訴,3713
【裁判日期】    970229
【裁判案由】    免職
【裁判全文】
臺北高等行政法院裁定
                                     96年度訴字第03713號
原      告  甲○○
訴訟代理人  楊國宏  律師
訴訟代理人  鄭珮琪  律師
被      告  台灣電力股份有限公司
代  表  人  乙○○董事長）住.
訴訟代理人  陳靜育  律師
            趙偉程  律師
上列當事人間因免職事件，原告提起行政訴訟，本院裁定如下：
    主  文
本件移送臺灣臺北地方法院。
    理  由
一、本件原告起訴主張：伊前參加台灣省經濟建設人員考試及格
    而曾職於台灣省山地農業局、台灣省水利局，經銓敘部銓敘
    為委任10級之水利局工程員，於56年7 月9 日填具「行政院
    青年輔導委員會輔導大專畢業學生就業甄選登記表」經甄選
    合格後，乃於57年2 月間自水利局辭職，同年月16日至被告
    公司試用，並自57年8 月16日正式任用，迄至92年4 月1 日
    經被告公司董事會核定派任為北區施工處經理，屬公務人員
    ，其後96年8 月24日原告因「六輸工程計畫弊案」遭臺灣臺
    北地方法院檢察署檢察官起訴後，被告逕依據「台灣電力股
    份有限公司人員獎懲標準適用要點」第14點於96年10月4 日
    函文將伊免職，該免職處分違法無效，伊有未服，故除提起
    覆議外，並提起本件行政訴訟請求確認被告96年10月4 日電
    人字第09610060711 號函所為免職處分無效云云。
二、按「確認行政處分無效及確認公法上法律關係成立或不成立
    之訴訟，非原告有即受確認判決之法律上利益者，不得提起
    之。其確認已執行完畢或因其他事由而消滅之行政處分為違
    法之訴訟，亦同。」行政訴訟法第6 條第1 項定有明文，是
    提起確認行政處分無效訴訟，其所欲確認之標的應以行政處
    分為限。而此所謂行政處分，依行政程序法第92條第1 項規
    定係指行政機關就公法上具體事件所為之決定或其他公權力
    措施而對外直接發生法律效果之單方行政行為而言。
三、次按「公營事業依公司法規定設立者，為私法人，與其人員
    間，為私法上之契約關係，雙方如就契約關係已否消滅有爭
    執，應循民事訴訟途徑解決。行政法院六十年度裁字第二三
    二號判例，認為此種公司無被告當事人能力，其實質意義為
    此種事件不屬行政法院之權限，與憲法尚無牴觸。至於依公
    司法第二十七條經國家或其他公法人指派在公司代表其執行
    職務或依其他法律逕由主管機關任用、定有官等，在公司服
    務之人員，與其指派或任用機關之關係，仍為公法關係，合
    併指明。」前經司法院釋字第305 號解釋釋明。又依公司法
    規定設立之公營事業機構，經政府機關就特定事項依法授與
    公權力者，以行使該公權力為行政處分之特定事項為限，始
    得有行政爭訟之被告當事人能力；公營事業人員之任用，依
    公務人員任用法第33條規定，應另以法律定之。在該項法律
    制定前，公營事業人員尚難謂依法任用（司法院大法官釋字
    第269 、270 號解釋意旨參照），據此，公營事業依公司法
    規定設立者為私法人，其所屬從業人員除依公務人員任用法
    令或該等法律授權訂定之之法令進用者外，其與該公營事業
    機構之關係，應為私法上契約關係，縱令其人員之任免考核
    事項，應由政府機關參與決定，然此種內部行為僅為政府機
    關與該公營事業機構之另一監督關係，並不影響該公營事業
    機構與其所屬從業人員間之私法契約關係，各公營事業機構
    對經營政策不負有主要決策責任之從業人員原則上並無公務
    人員考績法之適用，亦不在公務人員保障法保障對象之列。
    而公務人員保障法第102 條第3 款規定雖將公營事業依法任
    用之人員列為準用該法之對象，惟規定所稱之公營事業「依
    法任用之人員」者，乃指公營事業機構從業人員中，依相關
    公務人員任用法或依該等法律授權之法規命令進用者，餘則
    不在保障之列，是公營事業人員如係依相關管理規定（如「
    財政部所屬國營金融保險事業機構人事管理準則」、「經濟
    部所屬事業機構人事管理準則」等規定）進用者，自非屬公
    營事業依法任用之人員，無公務人員考績法及保障法之適用
    。
四、經查：
（一）本件原告前於57年7 月9 日填具輔導大專畢業生就業甄選
      登記表參加行政院青年輔導委員會就業甄選，於57年2 月
      16日經被告進用擔任輸配電工程處試用員，57年8 月16日
      正式任用為輸配電工程處土木工程師，嗣迭經被告單位內
      部調動於92年4 月1 日任北區施工處經理等情，有被告人
      事異動通知單、人員服務紀錄卡輔導大專畢業生就業甄選
      登記表、臺灣電力公司履歷表、職員資料表、員工服務紀
      錄、被告人事處函等件卷附第59頁至65頁第72頁至第77頁
      、第80頁至第82頁可憑，洵堪認定。而查，被告除董事長
      及總經理由經濟部遴報行政院核定並依公司法及有關法令
      規定程序辦理、副總經理由經濟部遴選派用，其餘人員則
      由其視事實需要依規定派用、聘用、僱用或約僱，其就原
      告之任用，係依臺灣電力股份有限公司人員任雇調派施行
      細則為之一節，參諸經濟部所屬事業機構人事管理準則第
      7 條規定及卷附臺灣電力股份有限公司人員任雇調派施行
      細則規定即明。而經濟部所屬事業機構人事管理準則、臺
      灣電力股份有限公司人員任雇調派施行細則既非依公務人
      員任用法令或依該等法律授權之法規命令訂定，則原告由
      被告依前揭經濟部所屬事業機構人事管理準則訂定之臺灣
      電力股份有限公司人員任雇調派施行細則之規定任用，自
      非公營事業依法任用之人員，而不具公務人員身份，從而
      ，被告對原告所為免職之決定（非屬政府機關就特定事項
      依法授與公權力事項），核與行政機關因行使公權力，就
      特定具體之公法事件所為對外發生法律上效果之單方行政
      行為（行政處分）有間，自難謂為行政處分。至於被告就
      原告新舊職務變動，固以調派（調整）通知單（卷附第83
      、84頁參照）稱之，惟此純屬單位內部（或單位間）調動
      之告知（卷附第62頁至第64頁人員服務紀錄卡異動別欄參
      ），與原告任職所據法律關係之認定無涉，此外，原告就
      其係依法派任之公務員一事，並未另行提出派用之人事令
      函等資料，以實其說，則原告執被告人事資料以「調派通
      知書」稱之，逕謂原告之任用即屬依法派用云云，自嫌乏
      據。
（二）又查：(1)被告係適用職位分類制度之公營事業，其人員之
      職位歸級列等係適用「經濟部所屬事業機構人事管理準則
      」暨其實施要點及臺灣電力股份有限公司人員任雇調派施
      行細則等有關規定辦理，而被告上開規定任用之人員屬非
      公營事業依法任用之人員（公務人員），已如前述，從而
      ，被告就各該人員所核定之職等俸級，即難認屬公法關係
      。(2)至於公務員兼具勞工身分者，其有關任（派）免、薪
      資、獎懲、退休、撫卹及保險（含職業災害）等事項，應
      適用公務員法令之規定固為勞動基準法第84條所明定，惟
      該規定所稱「公務員兼具勞工身分」者，係指依各項公務
      員人事法令任用、派用、聘用、遴用而於勞動基準法第3
      條所定各業從事工作獲致薪資之人員而言（同法施行細則
      第50條規定參照），而查，本件原告之任用既係依臺灣電
      力股份有限公司人員任雇調派施行細則由被告自行為之，
      非依公務員人事法令任用、派用、聘用、遴用，亦與勞動
      基準法第84條所稱兼具勞工身分之公務員有別，則原告主
      張伊為勞動基準法第84條所稱兼具勞工身分之公務員，其
      任免、獎懲等事項，應適用公務員法令之規定云云，尚無
      可取。(3)另公教人員保險之保險對象包括︰法定機關編制
      內之有給專任人員、公立學校編制內之有給專任教職員、
      依私立學校法規定，辦妥財團法人登記，並經主管教育行
      政機關核准立案之私立學校編制內之有給專任教職員等（
      公教人員保險法第2 條），非僅依公務人員任用法或依該
      等法律授權之法規命令任用者始得為之，是原告執公教人
      員保險養老給付通知單主張伊係依法任用之公務人員云云
      ，要無足取。
（三）綜上所述，本件原告起訴請求確認被告96年10月4 日電人
      字第09610060711 號函所為將其免職為無效處分（意思表
      示）所爭議者乃被告（私法人且未經授與公權力）與原告
      間之私法契約關係，屬私權爭執，非公法爭議，原告就之
      提起確認訴訟，本院並無審判權。
五、末按「行政法院認其無受理訴訟權限者，應依職權以裁定將
    訴訟移送至有受理訴訟權限之管轄法院。數法院有管轄權而
    原告有指定者，移送至指定之法院。移送之裁定確定時，受
    移送之法院認其亦無受理訴訟權限者，應以裁定停止訴訟程
    序，並聲請司法院大法官解釋。受移送之法院經司法院大法
    官解釋無受理訴訟權限者，應再行移送至有受理訴訟權限之
    法院。」為行政訴訟法第12條之2 第2 項所明定，是本院就
    本件既無受理訴訟權限，爰依前揭規定將本件訴訟移送至有
    受理訴訟權限之臺灣臺北地方法院。
中    華    民    國    97    年     2    月    29    日
                臺北高等行政法院第一庭
                                審判長法  官  王立杰
                                      法  官  林惠瑜
                                      法  官  周玫芳
上為正本係照原本作成。
如不服本裁定，應於送達後10日內向本院提出抗告狀（須按他造
人數附繕本）。
中    華    民    國    97    年     2    月    29    日
                                      書記官  何閣梅


司法院資訊處製作；財團法人民間司法改革基金會備份。
